【裁判字號】    92,上更(一),211
【裁判日期】    920609
【裁判案由】    毒品危害防制條例
【裁判全文】
臺灣高等法院臺南分院刑事判決           九十二年度上更(一)字第二一一號   Ｃ
      上  訴  人
      即  被  告  乙  ○  ○
      指定辯護人  本院公設辯護人  丙  ○  ○
右列被告因違反毒品危害防制條例案件，不服臺灣嘉義地方法院八十九年度訴字第三
○四號中華民國八十九年八月十六日第一審判決（起訴案號：臺灣嘉義地方法院檢察
署八十九年度偵字第三三０五號），提起上訴，判決後，經最高法院第一次發回更審
，本院判決如左：
      主      文
原判決撤銷。
乙○○販賣第二級毒品，處有期徒刑柒年。
      事      實
一、乙○○意圖牟利，於民國八十九年五月十七日下午三時許，在嘉義縣新港鄉西庄
    村村口，以新台幣（下同）二千五百元之價格，販賣第二級毒品安非他命一小包
    予甲○○施用，經警於同年五月二十二日晚上九時許，在嘉義縣新港鄉西庄村五
    十九之二號前產業道路上查獲，並扣得其所有載有上開販毒予甲○○欠款之帳冊
    一本。
二、案經嘉義市警察局第一分局報請台灣嘉義地方法院檢察署檢察官偵查起訴。
      理      由
一、訊據上訴人即被告乙○○否認右揭犯行，辯稱：扣案帳冊上記載「生哥借二千五
    百元」係甲○○向其借錢之記錄，伊因吃安眠藥及施用安非他命，頭腦不清，警
    訊中才講販賣安非他命與甲○○一次，價金二千五百元云云。
二、經本院查：
（一）被告於警訊時已供承：於八十九年五月十七日下午十五時，在嘉義縣新港鄉西
      庄村口販賣毒品安非他命一小包，價錢二千五百元給甲○○等語。核與甲○○
      於警訊時證述：於八十九年五月十七日下午十五時左右，在我村庄口（即嘉義
      縣新港鄉西庄村）向乙○○購買一次安非他命，買了二千五百元，他今天（即
      八十九年五月二十二日）到我家收取我向他購買安非他命所欠之二千五百元等
      語相符，復有被告所有之帳冊一本扣案可資佐證。
（二）至被告及甲○○於原審中均翻異前詞，否認二人間有安非他命交易之事實，均
      改稱：帳冊所載二千五百元係借款云云。惟經原審及本院隔離訊問結果，據被
      告供稱：於八十九年二、三月間，在新港西庄村之朋友「鳥仔」住處，由「鳥
      仔」介紹認識，認識當天在「鳥仔」家裡喝酒談天後，各自回家，平時有空才
      互相找對方，很少打電話聯絡，大約在四月中旬時，有一次我到他家時，向我
      借的；嗣於本院則稱：那二千五百元係前往鹿草分監勒戒時，甲○○在勒戒所
      向伊借的云云。而甲○○則供稱：大約八十九年四月中旬，在電動玩具店經朋
      友介紹認識被告，當天因玩電動玩具錢輸光，請被告載我回去。隔天我再到電
      動玩具店要繼續玩，因跟老闆有認識，請老闆幫我開分，每五百元開分一次，
      共欠老闆二千五百元後，被告才到場，因為開分之小姐要交班結帳，才向被告
      借二千五百元還帳云云。二人就借款時間、地點之供述無一相符，顯係飾卸及
      迴護之詞，自無足採。被告聲請訊問證人林俊宏，欲證明伊曾借與甲○○一千
      五百元，有林俊宏在場目睹云云，惟其金額與被告歷次主張甲○○借款二千五
      百元不同，自無法為有利於被告之證明，認無傳訊之必要。
（三）再者，被告於八十九年五月二十二日晚上九時許經警查獲後，帶至警局偵訊時
      ，被告以很累，想睡覺為由，不願接受偵訊，嗣至翌（二十三）日上午五時十
      一分始接受偵訊，此有各該警訊筆錄在卷可按，被告辯稱警訊時因吃安眠藥及
      施用安非他命，頭腦不清，才講賣安非他命給甲○○一次，二千五百元云云，
      亦無可採。
（四）至被告辯稱：上開帳冊關於甲○○部分之記載，是甲○○託其買安非他命，而
      每次都叫伊先墊付現金購買，所以我才將金額記在帳冊本內等情，惟據被告於
      警訊時供稱略以：「我於八十九年五月十七日下午十五時許在嘉義縣新港鄉西
      庄村口販售毒品安非他命一小包，價格新台幣二千五百元給甲○○，因為甲○
      ○沒有錢，是我先墊付的．．．我所販售毒品安非他命都是在嘉義市火車站前
      歡樂廣場電玩店內向綽號『小鼠』之人所購買的．．．每次購買安非他命大約
      都在新台幣二千元左右」等語，是依被告之供述，係以每包二千元販入，再以
      二千五百元賣出，顯然與所謂代為購買之情形有別，且甲○○於警訊中自始即
      證稱係向被告購買，從未證述係委託被告代為購買，有甲○○警訊筆錄在卷可
      佐，按被告與證人甲○○供述相互參酌，被告所謂係其先墊款幫甲○○購買安
      非他命等語，顯為卸責之詞，不足採信。
（五）又查毒品安非他命物稀價昂，取得不易，且為政府嚴予查緝之違禁物，而販賣
      毒品之刑責甚重，歷來幾乎所有販賣毒品者被查獲後，唯恐被判處重罪，均無
      所不用其極否認有販賣毒品或有意圖販賣而持有毒品之犯行，從未有販賣毒品
      之被告自行坦承有販賣毒品者，又查毒品昂貴，吸毒者每日所需吸毒費用所耗
      費之金額甚鉅，顯非常人所能支付，一般吸毒者若無正當正作，其吸毒之經濟
      來源除以其他不法方法之犯罪所得外，有些則係靠販毒所得來維持，而凡販賣
      毒品者苟無利潤可圖，衡情應無甘冒被查緝法辦重刑之危險而無端平價供應他
      人，況依被告於警訊中所供「係以每包二千元販入，再以二千五百元賣出」，
      故基上說明，堪認本件被告在應有販賣該毒品藉以營利之意圖無疑。被告所辯
      係卸責之詞，不足採信，其犯行堪以認定。
三、安非他命係毒品危害防制條例所定之第二級毒品，核被告所為，係犯毒品危害防
    制條例第四條第二項之販賣第二級毒品之罪，原審因認被告該部分犯行罪證明確
    予以論科固非無見，惟查扣案之帳冊雖有記載被告販賣安非他命予甲○○之欠款
    ，但該帳冊亦有其他與販毒無關之記載，原審判決遽以該帳冊係上訴人供販賣毒
    品犯罪所用之物，予以宣告沒收，自有未合。原審疏未詳查，自有違誤，被告上
    訴意旨否認犯罪，徒陳詞指摘原判決不當，雖無可取，然原判決既有可議，自應
    由本院將原判決撤銷改判。爰審酌被告之品性、犯罪之動機、目的、所生之危害
    及犯罪後之態度等一切情狀，量處有期徒刑柒年。至扣案之帳冊雖有記載上訴人
    販賣安非他命予甲○○之欠款，然顯係其完成販賣安非他命犯行以後，為免遺忘
    所為之記載，況該帳冊尚有其他與販毒無關之記載，自難以該帳冊係上訴人供販
    賣毒品犯罪所用之物，予以宣告沒收，另扣案之行動電話一具，雖為被告所有，
    但不能證明係供犯罪連絡之用，亦不另為沒收之諭知，公訴人請求一併宣告沒收
    ，尚屬無據。又本件販賣安非他命之價額二千五百元，據證人甲○○證述：被告
    有到我家要錢，但無錢還他等語在卷，被告既尚未取得販賣安非他命之價款，亦
    不另為追徵其價額或以其財產抵償之諭知，併此敘明。
據上論斷，應依刑事訴訟法第三百六十九條第一項前段、第三百六十四條、第二百九
十九條第一項前段、毒品危害防制條例第四條第二項，判決如主文。
本案經檢察官曾銘芳到庭執行職務。
中    華    民    國      九十二      年      六      月      九        日
                                  臺灣高等法院臺南分院刑事第四庭
                                      審判長法官  陳    義    仲
                                            法官  楊    子    莊
                                            法官  宋    明    蒼
右正本證明與原本無異。
如不服本判決，應於判決送達後十日內向本院提出上訴狀，其未敘述理由者並應於提
出上訴狀後十日內向本院補提理由書（應附繕本)。
                                      法院書記官  余    素    美
中    華    民    國      九十二      年      六      月      十一      日
附錄法條：
毒品危害防制條例第四條第二項：
製造、運輸、販賣第二級毒品者，處無期徒刑或七年以上有期徒刑，得併科新臺幣七
百萬元以下罰金。


司法院資訊處製作；財團法人民間司法改革基金會備份。
